【裁判字號】    98,訴,947
【裁判日期】    980612
【裁判案由】    違反毒品危害防制條例
【裁判全文】
臺灣彰化地方法院刑事判決               98年度訴字第947號
公  訴  人  臺灣彰化地方法院檢察署檢察官
被      告  甲○○
                      號
                    （另案於臺灣雲林第二監獄執行中）
上列被告因違反毒品危害防制條例案件，經檢察官提起公訴（九
十八年度毒偵字第一０二六號、第一０七九號），本院認有刑事
訴訟法第二百七十三條之一第一項之情形，而改依簡式審判程序
審理判決如下：
    主  文
甲○○施用第一級毒品，處有期徒刑拾月；又施用第二級毒品，
處有期徒刑捌月；又施用第一級毒品，處有期徒刑拾月；又施用
第二級毒品，處有期徒刑捌月。應執行有期徒刑貳年肆月。
    事  實
一、甲○○曾於民國八十五年間因違反麻醉藥品管理條例案件，
    經臺灣高等法院臺中分院於八十六年一月三日，以八十五年
    度上易字第二三四八號判決判處有期徒刑七月確定；又於八
    十六年一月間因違反麻醉藥品管理條例案件，經本院於八十
    六年八月五日，以八十六年度訴字第四六八號判決判處有期
    徒刑七月確定；於八十六年六月間因竊盜案件，經本院於八
    十六年九月十三日，以八十六年度易字第一四七四號判決判
    處有期徒刑四月確定；於八十六年六月間因偽造有價證券，
    經本院於八十六年九月十九日，以八十六年度訴字第六九二
    號判決判處有期徒刑三年二月確定，前開三罪經本院定其應
    執行有期徒刑三年十月確定後，接續執行，而於八十七年十
    二月一日縮短刑期假釋出監，假釋期間至九十年七月十三日
    屆滿。然於八十九年十月間因轉讓第二級毒品案件，經本院
    於九十年九月二日，以九十年度訴字第七００號判決判處有
    期徒刑八月確定，而撤銷前開假釋，並入監接續執行殘刑一
    年六月二日，而於九十二年十月十五日執行完畢；再於九十
    三年二月間因施用毒品案件，經臺灣高等法院臺中分院於九
    十三年十二月三十一日，以九十三年度上易字第一四一一號
    判決判處有期徒刑十月確定；於九十三年十二月間因贓物案
    件，經本院於九十四年八月二十九日，以九十四年度易字第
    四六號判決判處有期徒刑五月確定；於九十三年十一月間因
    偽造文書等案件，經臺灣高等法院臺中分院於九十四年九月
    二十六日，以九十四年度上易字第五一０號判決判處有期徒
    刑三年確定；於九十四年二月間因施用毒品案件，經本院於
    九十四年五月三十日，以九十四年度訴字第四０四號判決判
    處有期徒刑八月確定；於九十四年六月間因施用毒品案件，
    經本院於九十四年九月一日，以九十四年度易字第七六二號
    判決判處有期徒刑一年確定，前開之罪經臺灣高等法院臺中
    分院以九十六年度聲減字第一七七一號、九十七年度聲字第
    一二四四號裁定除偽造文書外，各減為五月、四月、二月又
    十五日、六月，應執行有期徒刑四年三月確定，入監執行後
    ，於九十七年七月三十日假釋出監，假釋期間至九十八年三
    月二十日屆滿。然又於九十七年十月間因施用毒品案件，經
    臺灣高等法院臺中分院於九十八年三月六日，以九十八年度
    上訴字第一三三號判決判處有期徒刑一年八月確定；於九十
    七年十一月間因施用毒品案件，經本院於九十八年二月二日
    ，以九十七年度訴字第三四二０號判決判處應執行有期徒刑
    十月確定；於九十七年十二月間因施用毒品案件，經本院於
    九十八年二月二十三日，以九十八年度訴字第一三六號判決
    判處應執行有期徒刑十月確定，而撤銷上開假釋，執行殘刑
    七月又十八日，前開之罪接續執行，應於一百零三年一月十
    三日執行期滿（均未構成累犯）。
二、甲○○又於八十八年十二月間因施用毒品案件，經本院以八
    十八年度毒聲字第五五三０號裁定送勒戒處所觀察、勒戒後
    ，認無繼續施用毒品之傾向而於八十八年十二月三十日釋放
    ，該案並由臺灣彰化地方法院檢察署檢察官以八十八年度毒
    偵字第一八九九號、第二一四三號為不起訴處分確定；再於
    八十九年六月間因施用毒品案件，經本院以八十九年度毒聲
    字第三０七五號裁定送勒戒處所觀察、勒戒後，認無繼續施
    用毒品之傾向而於八十九年十月十七日釋放，該案並由臺灣
    彰化地方法院檢察署檢察官以八十九年度毒偵緝字第五九二
    號、第五九三號、八十九年度毒偵字第五０二五號為不起訴
    處分確定；再於九十三年二月間因施用毒品案件，經臺灣高
    等法院臺中分院於九十三年十二月三十一日，以九十三年度
    上易字第一四一一號判決判處有期徒刑十月確定；於九十四
    年二月間因施用毒品案件，經本院於九十四年五月三十日，
    以九十四年度訴字第四０四號判決判處有期徒刑八月確定；
    於九十四年六月間因施用毒品案件，經本院於九十四年九月
    一日，以九十四年度易字第七六二號判決判處有期徒刑一年
    確定；於九十七年十月間因施用毒品案件，經臺灣高等法院
    臺中分院於九十八年三月六日，以九十八年度上訴字第一三
    三號判決判處有期徒刑一年八月確定；於九十七年十一月間
    因施用毒品案件，經本院於九十八年二月二日，以九十七年
    度訴字第三四二０號判決判處應執行有期徒刑十月確定；於
    九十七年十二月間因施用毒品案件，經本院於九十八年二月
    二十三日，以九十八年度訴字第一三六號判決判處應執行有
    期徒刑十月確定。竟仍不知悔改，復基於施用第一級毒品海
    洛因及第二級毒品甲基安非他命之犯意，先於（一）九十八
    年三月十八日十時三十分許，在其位於彰化縣彰化市○○里
    ○○路一五九巷一弄六號之住處，以將海洛因溶入水中，再
    以針筒注射之方式，施用第一級毒品海洛因一次；其於施用
    第一級毒品海洛因後，隨即再以將甲基安非他命置於玻璃球
    （起訴書誤載為錫箔紙）內燒烤，吸其煙霧之方式，施用第
    二級毒品甲基安非他命一次。嗣於九十八年三月十九日十五
    時三十分許，為警在彰化縣彰化市○○路○段與自由街口，
    因其形跡可疑，且右手腕血管有明顯針扎痕跡而查獲，並經
    其同意採集尿液送驗結果，呈嗎啡、甲基安非他命陽性反應
    ，始查悉上情。再於（二）九十八年三月二十五日九時三十
    分許，在上址住處，以將海洛因溶入水中，再以針筒注射之
    方式，施用第一級毒品海洛因一次；其於施用第一級毒品海
    洛因後，隨即再以將甲基安非他命置於玻璃球內燒烤，吸其
    煙霧之方式，施用第二級毒品甲基安非他命一次。嗣於九十
    八年三月二十六日十八時三十分許，為警在彰化縣彰化市○
    ○路一五九巷一弄六號因他案為警查獲，並見其手臂上有針
    扎痕跡而查獲，並經其同意採集尿液送驗結果，呈嗎啡、甲
    基安非他命陽性反應，始查悉上情。
三、案經彰化縣警察局彰化分局報請臺灣彰化地方法院檢察署檢
    察官偵查起訴，本院認有刑事訴訟法第二百七十三條之一第
    一項之情形，而改依簡式審判程序審理。
    理  由
一、按除被告所犯為死刑、無期徒刑、最輕本刑為三年以上有期
    徒刑之罪或高等法院管轄第一審案件者外，於前條第1項程
    序進行中，被告先就被訴事實為有罪之陳述時，審判長得告
    知被告簡式審判程序之旨，並聽取當事人、代理人、辯護人
    及輔佐人之意見後，裁定進行簡式審判程序；除簡式審程序
    及簡易程序案件外，第一審應行合議審判，刑事訴訟法第二
    百七十三條之一第一項、第二百八十四條之一分別定有明文
    。本件被告甲○○所涉係死刑、無期徒刑、最輕本刑為三年
    以上有期徒刑之罪或高等法院管轄第一審案件以外之罪，並
    於本院行準備程序時就被訴事實為有罪之陳述，本院合議庭
    依前揭規定，經評議結果，裁定改由一名法官獨任行簡式審
    判程序，先予敘明。
二、前揭犯罪事實，業據被告甲○○分別於警詢中及本院審理時
    坦承不諱，且其被查獲後為警採集之尿液，經送請詮昕科技
    股份有限公司檢驗結果，呈嗎啡（海洛因施用入人體後，水
    解還原成嗎啡，再循嗎啡之代謝方式排出體外）及甲基安非
    他命陽性反應，有該公司九十八年四月三日報告編號000
    00000號、九十八年四月十日報告編號0000000
    0號濫用藥物尿液檢驗報告各一紙、彰化縣警察局彰化分局
    委託檢驗尿液代號與真實姓名對照認證單（對照表）、去氧
    核醣核酸條例以外案件接受尿液採樣同意書各二紙在卷可資
    佐證，堪信被告之自白與事實相符。本件事證明確，被告犯
    有施用第一級毒品及第二級毒品之犯行應堪認定。
三、又按毒品危害防制條例就施用毒品者，僅限於「初犯」及「
    五年後再犯」二種情形，始應先經觀察、勒戒或強制戒治程
    序。倘被告於五年內已再犯，經依法追訴處罰，縱其第三次
    （或第三次以上）再度施用毒品之時間，在初犯經觀察、勒
    戒或強制戒治執行完畢釋放五年以後，已不合於「五年後再
    犯」之規定，且因已於「五年內再犯」，顯見其再犯率甚高
    ，原實施觀察、勒戒或強制戒治，已無法收其實效，即應依
    毒品危害防制條例第十條處罰（參照最高法院九十五年度第
    七次刑事庭會議決議、九十七年度第五次刑事庭會議決議意
    旨）。查本件被告曾於八十八年十二月間因施用毒品案件，
    經本院以八十八年度毒聲字第五五三０號裁定送勒戒處所觀
    察、勒戒後，認無繼續施用毒品之傾向而於八十八年十二月
    三十日釋放，該案並由臺灣彰化地方法院檢察署檢察官以八
    十八年度毒偵字第一八九九號、第二一四三號為不起訴處分
    確定；再於八十九年六月間因施用毒品案件，經本院以八十
    九年度毒聲字第三０七五號裁定送勒戒處所觀察、勒戒後，
    認無繼續施用毒品之傾向而於八十九年十月十七日釋放，該
    案並由臺灣彰化地方法院檢察署檢察官以八十九年度毒偵緝
    字第五九二號、第五九三號、八十九年度毒偵字第五０二五
    號為不起訴處分確定；再於九十三年二月間因施用毒品案件
    ，經臺灣高等法院臺中分院於九十三年十二月三十一日，以
    九十三年度上易字第一四一一號判決判處有期徒刑十月確定
    ；於九十四年二月間因施用毒品案件，經本院於九十四年五
    月三十日，以九十四年度訴字第四０四號判決判處有期徒刑
    八月確定；於九十四年六月間因施用毒品案件，經本院於九
    十四年九月一日，以九十四年度易字第七六二號判決判處有
    期徒刑一年確定；於九十七年十月間因施用毒品案件，經臺
    灣高等法院臺中分院於九十八年三月六日，以九十八年度上
    訴字第一三三號判決判處有期徒刑一年八月確定；於九十七
    年十一月間因施用毒品案件，經本院於九十八年二月二日，
    以九十七年度訴字第三四二０號判決判處應執行有期徒刑十
    月確定；於九十七年十二月間因施用毒品案件，經本院於九
    十八年二月二十三日，以九十八年度訴字第一三六號判決判
    處應執行有期徒刑十月確定等情，有臺灣彰化地方法院檢察
    署刑案資料查註紀錄表及臺灣高等法院被告前案紀錄表各一
    份在卷可參，而被告本件施用第一級毒品海洛因及第二級毒
    品甲基安非他命，雖係在前次八十八年間觀察、勒戒執行完
    畢五年後所犯，惟被告於上開觀察、勒戒執行完畢五年內，
    曾再犯施用第一級毒品及第二級毒品之罪經法院宣示判決並
    確定，已詳述如前，顯見其並非於觀察、勒戒執行完畢後五
    年內均無任何施用毒品之犯行，且其既已於觀察、勒戒執行
    完畢五年內再犯施用第一級、第二級毒品之罪，已符合毒品
    危害防制條第二十三條第二項之所定之追訴要件，揆諸前揭
    說明，被告所為本件施用第一級毒品海洛因及第二級毒品甲
    基安非他命之犯行，即無「初犯」規定之適用，自毋須再重
    新施予觀察、勒戒或強制戒治之處遇程序，而應直接訴追處
    罰。
四、核被告所為，係犯毒品危害防制條例第十條第一項之施用第
    一級毒品罪（二次）及同條第二項之施用第二級毒品罪（二
    次）。被告持有第一級毒品及第二級毒品之低度行為應為其
    施用之高度行為吸收，均不另論罪，並予敘明。又被告所犯
    前開二次施用第一級毒品罪、施用二次第二級毒品罪間，犯
    罪構成要件不同，行為互殊，顯係基於各別犯意為之，應予
    分論併罰。爰審酌被告施用毒品之次數、動機、目的、方法
    、不知珍惜身體，所生危害，觀察、勒戒、強制戒治之情形
    ，及犯後坦承犯行之態度，非予一段時期之執行難以戒除其
    毒癮等一切情狀，分別量處如主文所示之刑，並定其應執行
    之刑，以示懲處。
據上論斷，應依刑事訴訟法第二百七十三條之一第一項、第二百
九十九條第一項前段，毒品危害防制條例第十條第一項、第二項
、第二十三條第二項，刑法第十一條前段、第五十一條第五款，
判決如主文。
本案經檢察官陳茂榮到庭執行職務。
中    華    民    國    98    年    6    月     12    日
                  刑事第二庭    法      官  陳秋錦
以上正本證明與原本無異。
如不服本判決應於收受判決後10日內向本院提出上訴書狀，並
應敘述具體理由。其未敘述上訴理由者，應於上訴期間屆滿後
20日內向本院補提理由書(均須按他造當事人之人數附繕本)
「切勿逕送上級法院」。
中    華    民    國    98    年    6    月     12    日
                                書  記  官  張清秀
附錄本案論罪科刑法條全文：
毒品危害防制條例第10條
施用第一級毒品者，處 6 月以上 5 年以下有期徒刑。
施用第二級毒品者，處 3 年以下有期徒刑。


司法院資訊處製作；財團法人民間司法改革基金會備份。
